【裁判字號】    95,抗,153
【裁判日期】    951124
【裁判案由】    損害賠償
【裁判全文】
臺灣士林地方法院民事裁定               95年度抗字第153號
抗  告  人  大仙企業股份有限公司
法定代理人  乙○○
代  理  人  林發立律師
            許慧如律師
            黃舒瑜律師
相  對  人  丙○○
            甲○○
上列當事人間等損害賠償事件，對於中華民國95年10月18日臺灣
士林地方法院士林簡易庭95年度士簡調字第21號裁定提起抗告，
本院裁定如下：
    主  文
原裁定廢棄。
    理  由
一、抗告意旨略以：抗告人前依共同侵權行為、連帶保證等規定
    ，訴請胡慶德及相對人丙○○、甲○○負連帶損害賠償責任
    ，則其3 人為連帶債務人，依最高法院41年台抗字第10號判
    例、87年度台抗字第481 號、88年度台抗字第263 號裁定、
    台灣高等法院87年度上更(一)字第367 號確定判決等見解，連
    帶債務人間之訴訟並無合一確定之必要，非必要共同訴訟，
    無民事訴訟法第56條規定之適用，其本質應屬普通共同訴訟
    ，是以，抗告人與胡慶德間因達成和解之個人關係，撤回對
    胡慶德部分之訴訟，其效力不及於其餘被告即相對人丙○○
    、甲○○，原審竟於抗告人撤回胡慶德部分之訴訟後，逕認
    本件有民事訴訟法第56條第1 項第2 款之適用，而依法通知
    各當事人後，退還裁判費予抗告人，並裁定駁回抗告人續行
    訴訟之聲請，其裁定有重大違誤，爰提起本件抗告，並聲明
    ：原裁定廢棄。
二、按最高法院33年上字第4810號判例要旨稱：「民法第275 條
    規定連帶債務人中之一人受確定判決，而其判決非基於該債
    務人之個人關係者，為他債務人之利益亦生效力，故債權人
    以各連帶債務人為共同被告提起給付之訴，被告一人提出非
    基於其個人關係之抗辯有理由者，對於被告各人即屬必須合
    一確定，自應適用民事訴訟法第56條第1 項（修正後為第56
    條第1 款之規定」等語，顯係自民法第275 條規定衍生而來
    。是得依該判例意旨，認有民事訴訟法第56條第1 項（修正
    後為第56條第1 款）規定適用之連帶債務訴訟，自以合於民
    法第275 條規定者為限，不宜擴張該判例之適用範圍，此由
    最高法院41年台抗字第10號判例意旨稱：「債權人以各連帶
    債務人為共同被告提起給付之訴，以被告一人提出非基於其
    個人關係之抗辯，而經法院認為有理由者為限，始得適用民
    事訴訟法第56條第1 項之規定，共同被告之一人對於第一審
    命其連帶給付之判決，提起上訴或聲請訴訟救助，尚未經第
    二審法院為實體上之調查，無從斷定其提出抗辯是否非基於
    其個人關係而有理由，自無同條項之適用，應就其個人提起
    上訴或聲請訴訟救助是否合法，應否准許，予以調查裁判」
    等語，即得佐證（最高法院86年度台上字第2488號判決要旨
    參照）。是以，連帶債務之訴訟標的對於各共同訴訟人，並
    非法律上有合一確定之必要，僅於符合前揭情形時，始有民
    事訴訟法第56條之適用。
三、經查，抗告人前主張胡慶德與相對人丙○○有侵占等共同侵
    權行為，而相對人甲○○為相對人丙○○連帶保證人，訴請
    胡慶德及相對人丙○○、甲○○連帶給付新台幣（以下同）
    342,584 元，嗣因抗告人與胡慶德達成和解，而撤回對胡慶
    德之訴訟，並減縮請求相對人丙○○、甲○○連帶給付
    211,267 元，揆諸前揭說明，並無法律上必須合一確定之情
    形，則抗告人對胡慶德1 人撤回訴訟，其效力不及於相對人
    丙○○、甲○○。原裁定認上開撤回效力及於相對人，並駁
    回抗告人續行訴訟之聲請，即有違誤，爰予裁定廢棄。
四、據上論結，本件抗告為有理由，依民事訴訟法第436 條之1
    第3項 、第492 條，裁定如主文。
中    華    民    國    95    年    11    月    24    日
                  民事第二庭  審判長法  官  陳介源
                                    法  官  陳梅欽
                                    法  官  陳玉曆
以上正本證明與原本無異。
如對本裁定抗告，僅得於收受本裁定正本送達後10日內，以適用
法規顯有錯誤為理由，向本院提出再抗告狀，（須附繕本一份及
繳納再抗告裁判費新台幣1,000元，經本院許可後始可再抗告。
中    華    民    國    95    年    11    月    30    日
                                    書記官  蔡雨呈


司法院資訊處製作；財團法人民間司法改革基金會備份。
